臺灣臺中地方法院民事判決　九十二年度簡上字第四七九號
　　上　訴　人　　乙○○
　　訴訟代理人　　翁開嶸　　　律師
　　被上訴人　　　甲○○
　　訴訟代理人　　張柏山　　　律師
　　複　代理人　　洪煌村　　　律師
右當事人間清償債務事件，上訴人對於中華民國九十二年十月二十四日本院臺中簡易
庭九十二年度中簡字第二０七四號第一審判決提起上訴，本院於中華民國九十三年二
月二十七日言詞辯論終終，判決如下：
    主    文
上訴駁回。
第二審訴訟費用由上訴人負擔。
    事實及理由
一、上訴人起訴主張：
    兩造為靜宜大學同學，上訴人於民國（下同）七十六年間委託被上訴人代為操作
    股票買賣事宜，經雙方合意，遂於七十六年四月十日同至台中市台灣中小企業銀
    行台中分行開立股票買賣帳戶，上訴人並將該帳戶存摺及印鑑章交付被上訴人，
    以為操作股票買賣事宜。七十九年初上訴人告知被上訴人取消代為操作股票買賣
    ，同年二月間，由被上訴人陪同領回股票，惟存摺及印鑑章迨於八十二年間被上
    訴人始託學校同事即被上訴人之兄李聰賢送還。經上訴人檢視所送還存摺為台中
    市第一信用合作社北台中富山分社（現為合作金庫北台中分行）之存摺，帳目載
    明於七十九年一月二十三日支付新臺幣（下同）四十萬元，且於支出欄被上訴人
    簽註「媛借」，原告遂委請律師於九十二年二月十四日以台中縣榮總郵局存證信
    函第六號函促請被上訴人於函到七日內返還借款，被上訴人係於九十二年二月十
    七日簽收，詎竟於同年月十九日以梧棲臨港郵局存證信函第四號函矢口否認有借
    款情事，為此依據消費借貸之法律關係，請求被上訴人返還借款四十萬元及自九
    十二年二月二十五日起至清償日止按年息百分之五計算之利息等語。
    上訴人上訴並補陳：上訴人將金錢存入銀行即為消費寄託，依民法第六百零二條
    規定，此項寄託自銀行受領金錢時起，適用關於消費借貸之規定。因之被上訴人
    既經上訴人授權，其向銀行提領上訴人存摺之金錢四十萬元，即屬消費借貸關係
    。又被上訴人於原審所提出之護照為影本，且其上「甲○○」簽署有二處，其中
    一處劃二線，二處「媛」字字跡亦不相符，不無可疑。原審僅憑肉眼檢視，遽認
    護照之「媛」字與存摺之「媛」字尚不相同，因之認存摺「媛借」非被上訴所填
    寫，不無率斷等語。並聲明：（一）原判決廢棄。（二）被上訴人應給付上訴人
    四十萬元，及自九十二年二月二十五日起至清償日止，按年息百分之五計算之利
    息。（三）第一、二審訴訟費用，由被上訴人負擔。（四）上訴人願供擔保請准
    宣告假執行等語。
二、被上訴人則為如下之抗辯：
    被上訴人基於與上訴人間之同窗情誼及多年好友關係，於七十六年間接受上訴人
    委託代為買賣股票，並將帳戶之存摺及印章交付被上訴人。七十九年一月中旬，
    上訴人以購置房屋為由，向被上訴人表示終止委託買賣股票事宜，兩造乃一同前
    往證券商處理股票事宜，並於結算清楚後，兩造會同於七十九年二月二日向台中
    市第一信用合作社提領現金一萬八千九百元，上訴人表示來日尚有股息及利息之
    匯撥，故餘留存摺尾款五十九元。八十二年間經由與上訴人在同校即國立草屯高
    級商工職業學校任職之被上訴人之兄李聰賢將存摺及印鑑章轉交上訴人，轉交時
    ，該存摺內並無「媛借」二字，有關「媛借」二字實非被上訴人所填寫。
    七十九年一月中旬，上訴人終止兩造間之委託買賣股票事宜，兩造當即結算，並
    會同提領現金一萬八千九百元，被上訴人並未向上訴人借貸任何款項。又如被上
    訴人真有向上訴人借貸，上訴人何以於七十九年二年月間兩造結算時，或自其收
    到存摺即八十二年間起九十二年間止，均未曾主張被上訴人欠伊款項未還？再者
    上訴人因委託被上訴人買賣股票事宜，所以將存摺印鑑一併委託被上訴人保管，
    期間存摺內有關支付現金部分，提領後均為原告取走，被上訴人基於多年情誼受
    上訴人之託保管存摺，嗣結算帳款也已十幾年，豈可因不明之簽名「媛借」二字
    ，即指被上訴人向上訴人借貸，被上訴人並未向上訴人借貸任何款項等語置辯。
    並聲明：（一）上訴駁回。（二）上訴費用由上訴人負擔。
三、法院之判斷：
(一)、按於第二審訴之變更或追加，非經他造同意，不得為之。但第二百五十五條第一
    項第二款至第六款情形，不在此限，民事訴訟法第四百四十六條第一項定有明文
    。本件上訴人請求被上訴人返還四十萬元及法定遲延利息，於原審及本院準備程
    序中，均主張該筆款項係被上訴人向上訴人借款，而本於消費借貸之法律關係訴
    請返還，其於本院最後言詞辯論期日始請求將訴訟標的由消費借貸之法律關係變
    更為委任契約之法律關係，惟此二者為不同之訴訟標的，上訴人選擇以前者為訴
    訟標的之訴訟爭點，端在於兩造間消費借貸合意及交付借款之舉證、攻、防及認
    定，至上訴人將存摺及印章交付被上訴人持有受託買賣股票事，雖經上訴人於原
    審陳明該事實，惟其委任契約之授權指示內容為何？報酬約定或給付與否？終止
    委任時雙方結算情形為何？等等相關事證，則置闕如，上訴人欲進而變更以委任
    契約之法律關係請求返還系爭四十萬元及利息，尚無從逕依原有訴訟基礎予以認
    定，非關情事變更之問題，又與第二百五十五條第一項第二款至六款情形均屬有
    間，況被上訴人已當庭表示不同意上訴人訴訟標的之變更，揆諸前揭法律規定，
    上訴人上開訴訟標的之變更，並不合法，自難准許，合先敘明。
(二)、次按「民事訴訟如係由原告主張權利者，應先由原告負舉證之責，若原告先不能
    舉證，以證實自己主張之事實為真實，則被告就其抗辯事實即令不能舉證，或其
    所舉證據尚有疵累，亦應駁回原告之請求。」（最高法院十七年上字第九一七號
    判例意旨參照）；又消費借貸法律關係之成立，須具備：借貸意思表示相互一
    致及交付借貸物等特別要件，是當事人主張有金錢借貸關係存在，除須證明有
    金錢之交付外，尚須就雙方借貸意思表示互相一致，負舉證之責，二者為併存要
    件，缺一即不能認為有金錢借貸關係存在（最高法院七十八年台上字第一四○三
    號、八十一年台上字第二三七二號判決意旨參照）。
    本件上訴人本於消費借貸之法律關係請求被上訴人返還系爭四十萬元借款，既經
    被上訴否認有向上訴人借貸，依據上述舉證責任之規定，自應由上訴人就兩造間
    成立消費借貸合意以及交付借款之事實，先負舉證之責任。
(三)、經查：
    1.上訴人主張被上訴人向其借款四十萬元，然對於兩造如何消費借貸意思表示互
    相一致、借款期間以及借貸利率等重要事項，始終未能予以說明，已非無疑。再
    者，上訴人訴訟代理人於原審審理時，復供承被上訴人並沒有與上訴人洽商借貸
    系爭四十萬元一節在卷（見原審九十二年九月二十三日言詞辯論筆錄），被上訴
    人既未向上訴人洽商借貸系爭四十萬元，被上訴人亦始終否認有此借貸合意，自
    難認兩造間就系爭款項確有消費借貸之合意存在，經原審承審法官就此予盾之處
    予以闡明，上訴人訴訟代理人猶堅稱存摺裡面的存款全權交由被上訴人處理，應
    該有合意云云（見原審九十二年十月十七日言詞辯論筆錄），即無可採。
    2.上訴人又以將金錢存入銀行即為消費寄託，依民法第六百零二條規定，此項寄
    託自銀行受領金錢時起，適用（應係準用）關於消費借貸之規定，主張被上訴人
    既經上訴人授權，其向銀行提領上訴人存摺之金錢四十萬元，即屬消費借貸關係
    云云。惟所稱消費寄託、準用消費借貸之法律關係，僅存於上訴人與銀行間，與
    被上訴人無涉，上訴人以被上訴人經上訴人授權向銀行提領存摺之金錢四十萬元
    ，即指為兩造間成立消費借貸一節，恐係誤解，尚難採憑。
    3.上訴人雖另以八十二年間被上訴人託人送還之存摺，帳目載明於七十九年一月
    二十三日支付四十萬元，於支出欄有「媛借」二字，並提出該存摺影本為憑。惟
    上訴人訴訟代理人已陳明被上訴人並沒有向上訴人洽商借貸系爭四十萬元，被上
    訴人亦始終否認有此借貸合意，尚難單憑上開支出欄有「媛借」二字之存摺影本
    ，遽指兩造間消費借貸意思表示互相一致，亦即單憑片面記載「媛借」二字，並
    不足以供作雙方有消費借貸合意存在之證明。
    4.末查，兩造為同學舊識，七十六年間上訴人委託被上訴人代為操作股票買賣事
    ，並將帳戶之存摺及印章交付被上訴人保管，至七十九年年初終止委託買賣股票
    ，被上訴人於七十九年二月陪同上訴人領回股票，並於八十二年間檢還保管之存
    摺及印章予上訴人，此為兩造所不爭執之事實。上訴人於終止委託買賣股票，並
    收回股票、存摺及印章，當時既未作何質疑或保留，卻在事過境遷歷經十餘載之
    後，遲至九十二年間始提起本件訴訟，亦與社會常情有違。
(四)、綜上所述，上訴人並未能舉證證明兩造間確有消費借貸合意以及交付借款之事實
    ，此外，上訴人復未能提出其他積極證據以實其說，上訴人執此主張被上訴人應
    返還借款四十萬元及法定遲延利息云云，自屬無據。從而，上訴人本於消費借貸
    之法律關係，請求被上訴人給付四十萬元，及自九十二年二月二十五日起至清償
    日止，按年息百分之五計算之利息，為無理由，不應准許。原審為上訴人敗訴之
    判決，並無不合。上訴意旨指摘原判決不當，求予廢棄，為無理由，應予駁回其
    上訴。
(五)、另本件係訴訟標的金額在五十萬元以下之財產權訴訟而適用簡易訴訟程序之第二
    審判決，其上訴利益並未逾民事訴訟法第四百六十六條所定之額數，對於第二審
    之終局判決，依法不得上訴第三審法院，即告確定，上訴人復陳明願供擔保請求
    宣告假執行，尚無庸另為駁回之諭知，併予敘明。
四、據上論結，本件上訴為無理由，依民事訴訟法第四百三十六條之一第三項、第四
    百四十九條第一項、第七十八條，判決如主文。
中　　　華　　　民　　　國　　九十三　　年　　　三　　　月　 　十九　 　日
~B臺灣臺中地方法院民事第二庭
~B審判長法官　許冰芬
~B　　　法官　劉長宜
~B　　　法官　吳幸芬
右正本證明與原本無異
不得上訴
中　　　華　　　民　　　國　　九十三　　年　　　三　　　月　 　十九　 　日
~B法院書記官
